臺灣桃園地方法院刑事判決
111年度審金訴字第197號
公  訴  人  臺灣桃園地方檢察署檢察官 
被      告  俞明杰


上列被告因詐欺等案件，經檢察官提起公訴（110年度偵字第282
59號），被告於本院準備程序中，就被訴事實為有罪之陳述，經
本院告知簡式審判程序意旨，並聽取當事人之意見後，本院合議
庭裁定改由受命法官獨任依簡式審判程序審理，判決如下：
    主  文
俞明杰犯如附表三「主文欄」所示之罪，各處如附表三「主文欄
」所示之刑。應執行有期徒刑壹年拾月。
    事實及理由
一、本件犯罪事實及證據，除證據部分補充「被告俞明杰於本院
    準備程序及審理中之自白」、「告訴人范凱玲於本院準備程
    序時之陳述」外，其餘均引用如附件檢察官起訴書之記載。
二、論罪科刑： 
  ㈠按洗錢防制法於民國105年12月28日修正公布，並於106年6月
    28日生效施行（下稱新法），新法第14條第1項之一般洗錢
    罪，祇須有第2條各款所示行為之一，而以第3條規定之特定
    犯罪作為聯結即為已足。另過去實務認為，行為人對犯特定
    犯罪所得之財物或利益作直接使用或消費之處分行為，或僅
    將自己犯罪所得財物交予其他共同正犯，祇屬犯罪後處分贓
    物之行為，非本條例所規範之洗錢行為，惟依新法規定，倘
    行為人意圖掩飾或隱匿特定犯罪所得來源，而將特定犯罪所
    得直接消費處分，甚或交予其他共同正犯予以隱匿，或由共
    同正犯以虛假交易外觀掩飾不法金流移動，即難認僅單純犯
    罪後處分贓物之行為，應仍構成新法第2條第1或2款之洗錢
    行為（最高法院108年度台上字第2057號、第2425號判決意
    旨參照）。查本案係詐欺集團成員向各告訴人施用詐術後，
    為隱匿其等詐欺所得去向，乃令各告訴人將受騙款項匯入事
    先準備好之人頭帳戶內，並由提供帳戶及擔任車手之俞明杰
    匯出款項，透過此種方式轉交所詐得之款項予詐騙集團上手
    ，則被告前開擔任之角色、負責之工作，乃其所屬詐欺集團
    為順利取得詐欺犯罪之所得、製造金流斷點，妨礙偵查人員
    追查所排布之層轉犯罪所得手法中不可或缺之一環，且客觀
    上已令檢警人員難以透過金流追查贓款的所在，並達到掩飾
    或隱匿詐欺犯罪所得的目的，自與洗錢防制法第2條第2款所
    定「掩飾或隱匿特定犯罪所得之本質、來源、去向、所在、
    所有權、處分權或其他權益者」之洗錢行為相符。
  ㈡核被告所為，均係犯刑法第339條之4第1項第2款之三人以上
    共同詐欺取財罪、洗錢防制法第14條第1項之一般洗錢罪。
　㈢被告與「林睿昌」之成年人及所屬詐欺集團成員間，就上開三
    人以上共同犯詐欺取財罪及洗錢罪等犯行，有犯意聯絡及行
    為分擔，為共同正犯。再告訴人林游溪本案雖有2次交付款
    項之行為，惟侵害之法益同一，且此係正犯該次詐欺取財行
    為使前開告訴人林游溪分次交付財物之結果，正犯應祇成立
    一詐欺取財罪，是被告就此部分亦自應僅成立一罪。另被告
    上開犯行，係以一行為而觸犯數罪名（加重詐欺及一般洗錢
    罪），為想像競合犯，應從一重以三人以上共同詐欺取財罪
    處斷（共6罪，詳後述）。
　㈣再被告所犯上開三人以上共同詐欺取財犯行，分別侵害如附
    件起訴書附表一編號1至7所示之告訴人林秀雯、范凱玲、馮
    謙詠、林游溪、黃俊源、陳雅婷6人之獨立財產監督權，且
    犯罪之時間、空間亦有差距，應予分論併罰。
　㈤末按犯洗錢防制法第14、15條之罪，在偵查或審判中自白者
    ，減輕其刑，洗錢防制法第16條第2項定有明文。然按想像
    競合犯之處斷刑，本質上係「刑之合併」，其所謂從一重處
    斷，乃將想像競合犯組成之評價上數罪，合併為科刑一罪，
    其所對應之刑罰，亦合併其評價上數罪之數法定刑，而為一
    個處斷刑。易言之，想像競合犯侵害數法益者皆成立犯罪，
    論罪時必須輕、重罪併舉論述，同時宣告所犯各罪名，包括
    各罪有無加重、減免其刑之情形，亦應說明論列，量刑時併
    衡酌輕罪部分量刑事由，評價始為充足，然後依刑法第55條
    前段規定「從一重處斷」，非謂對於其餘各罪可置而不論。
    因此，法院決定處斷刑時，雖以其中最重罪名之法定刑，做
    為裁量之準據，惟於裁量其輕重時，仍應將輕罪合併評價在
    內（最高法院108年度台上字第4405號判決、108年度台上大
    字第3563號裁定意旨參照）。查被告就其本案所犯構成洗錢
    行為之構成要件事實於本院準備程序及審理時有所自白，原
    應就其所犯一般洗錢罪，依上開規定減輕其刑；惟其所犯一
    般洗錢罪屬想像競合犯其中之輕罪，亦即被告就前開犯行係
    從一重之三人以上共同詐欺取財罪處斷，故就被告此部分想
    像競合輕罪得減刑部分，依上開說明，僅由本院於後述依刑
    法第57條量刑時一併衡酌該部分減輕其刑事由，併此說明。
　㈥爰審酌被告正值青壯，不思循正當管道獲取財物，明知詐欺
    集團對社會危害甚鉅，竟因受金錢誘惑擔任車手並將詐得之
    款項交予詐欺集團上游，使詐欺集團能保有犯罪所得，造成
    民眾受有財產上之損害，亦使執法人員難以追查，其所為不
    當，殊值非難，應予懲處，惟念其於本院準備程序及審理時
    坦承犯行，符合洗錢防制法第16條第2項之減刑規定，犯後
    態度尚可，兼衡其犯罪之目的、手段、情節、參與之程度、
    告訴人6人所受損害之輕重及被告業與告訴人范凱玲達成調
    解並已賠償完畢乙節，有本院之調解筆錄1紙在卷可證，並
    考量其自陳現在做第四台、月薪新臺幣4萬多元、需扶養太
    太及奶奶、尚有一個小孩今年9月出生等一切情狀，分別量
    處如主文所示之刑，並定其應執行刑，以示懲儆。
三、沒收：
　㈠查被告於本院準備程序時陳稱：當時「林睿昌」跟我說一天要
    給我壹仟元的報酬，但我沒有拿到報酬等語（詳本院111年4
    月20日準備程序筆錄第2頁），而本案復查無其他事證足認
    被告確有因本案而獲有任何不法利益，是依罪疑唯輕原則，
    認被告本案無任何犯罪所得，故自不生沒收其犯罪所得之問
    題。
　㈡按犯洗錢防制法第14條之罪，其所移轉、變更、掩飾、隱匿
    、收受、取得、持有、使用之財物或財產上利益，沒收之，
    同法第18條第1項前段固定有明文。然查本案未經扣案之詐
    欺贓款，固為被告掩飾、隱匿之財物，惟依被告所供陳之情
    節，該贓款其已匯到該詐欺集團指示之帳戶，非屬於其所有
    ，亦非在其實際掌控中，是倘依上開規定諭知被告應就其所
    隱匿之財務宣告沒收，實屬過苛，爰不依上開規定宣告沒收
    ，亦附此敘明。
據上論斷，應依刑事訴訟法第273條之1第1項、第299條第1項前
段、第310條之2、第454條第2項，判決如主文。
本案經檢察官吳靜怡、黃于庭提起公訴，檢察官林欣怡到庭執行
職務。
中    華    民    國   111    年    7     月     8    日
                  刑事審查庭  法  官  林慈雁
以上正本證明與原本無異。
如不服本判決應於收受判決後20日內向本院提出上訴書狀，並應
敘述具體理由。其未敘述上訴理由者，應於上訴期間屆滿後20日
內向本院補提理由書（均須按他造當事人之人數附繕本）「切勿
逕送上級法院」。
                              書記官  吳秉翰
中　　華　　民　　國　　111 　年　　7 　　月　　10　　日
附錄本案論罪科刑法條全文：
洗錢防制法第2條
本法所稱洗錢，指下列行為：
一、意圖掩飾或隱匿特定犯罪所得來源，或使他人逃避刑事追訴
    ，而移轉或變更特定犯罪所得。
二、掩飾或隱匿特定犯罪所得之本質、來源、去向、所在、所有
    權、處分權或其他權益者。
三、收受、持有或使用他人之特定犯罪所得。
　　
洗錢防制法第14條
有第二條各款所列洗錢行為者，處7年以下有期徒刑，併科新臺
幣5百萬元以下罰金。
前項之未遂犯罰之。
前二項情形，不得科以超過其特定犯罪所定最重本刑之刑。

刑法第339條之4
犯第339條詐欺罪而有下列情形之一者，處1年以上7年以下有期
徒刑，得併科1百萬元以下罰金：
一、冒用政府機關或公務員名義犯之。
二、三人以上共同犯之。
三、以廣播電視、電子通訊、網際網路或其他媒體等傳播工具，
    對公眾散布而犯之。
前項之未遂犯罰之。 

附表三
編號 犯罪事實  主文欄 1 如起訴書附表一編號1所示犯行（告訴人林秀雯部分） 俞明杰犯三人以上共同詐欺取財罪，處有期徒刑壹年貳月。 2 如起訴書附表一編號2所示犯行（告訴人范凱玲部分） 俞明杰犯三人以上共同詐欺取財罪，處有期徒刑壹年。 3 如起訴書附表一編號3所示犯行（告訴人馮謙詠部分） 俞明杰犯三人以上共同詐欺取財罪，處有期徒刑壹年。 4 如起訴書附表一編號4、5所示犯行（告訴人林游溪部分） 俞明杰犯三人以上共同詐欺取財罪，處有期徒刑壹年貳月。 5 如起訴書附表一編號6所示犯行（告訴人黃俊源部分） 俞明杰犯三人以上共同詐欺取財罪，處有期徒刑壹年貳月。 6 如起訴書附表一編號7所示犯行（告訴人陳雅婷部分） 俞明杰犯三人以上共同詐欺取財罪，處有期徒刑壹年壹月。 

附件：  
臺灣桃園地方檢察署檢察官起訴書
                                    110年度偵字第28259號
　　被　　　告　俞明杰　男　22歲（民國00年0月00日生）
　　　　　　　　　　　　住桃園市○鎮區○○路00巷0號
　　　　　　　　　　　　國民身分證統一編號：Z000000000號
上列被告因詐欺等案件，業經偵查終結，認應提起公訴，茲將犯
罪事實及證據並所犯法條分敘如下：
　　　　犯罪事實
一、俞明杰知悉在一般正常情況下，有使用帳戶收受、提領款項
    需求之人，概均會以自己之帳戶進出，以避免假手他人帳戶
    之風險或爭議，實無委由他人提供帳戶收受及提領款項後，
    再予轉交之必要，極有可能係詐欺集團為收取詐欺所得款項
    ，而使用人頭帳戶及領款車手隱匿詐欺所得之去向、所在，詎
    仍基於縱前開情節屬實亦不違背其本意之不確定故意，於民國
    110年3月間之某日向不知情之唐家揚借用其所申設之上海國
    際商業銀行000-00000000000000號金融帳戶（下稱上海銀行帳
    戶），並持之與林睿昌(音譯)及其所屬詐欺集團不詳成員，基
    於共同詐欺取財及洗錢之犯意聯絡，擔任轉匯詐騙款項之車手
    工作。嗣俞明杰即與上開詐欺集團成員共同意圖為自己不法
    之所有，基於三人以上共同詐欺取財、洗錢等犯意聯絡，由
    該詐欺集團成員分別以附表一所示方式，向附表一所示之人
    施以詐術，致附表一所示之人均陷於錯誤，分別於附表一所
    示匯款時間，匯款如附表一所示之金額至上開上海銀行帳戶內
    ，上開詐欺集團成員再透過通訊軟體telegram群組之訊息，
    指示俞明杰於附表二所示時間將如附表二所示之上海銀行帳
    戶內款項匯出，以此方式掩飾、隱匿詐欺犯罪所得之本質及
    去向。
二、案經林秀雯、范凱玲、馮謙詠、林游溪、黃俊源、陳雅婷訴
    由桃園市政府警察局平鎮分局報告偵辦。
　　　　證據並所犯法條
一、訊據被告俞明杰矢口否認有何上開犯行，辯稱：朋友的老公
    林睿昌介紹伊虛擬貨幣交易的工作，因其無帳戶可使用，林睿
    昌就叫伊去跟別人借，並加入TELEGRAM群組中，群組成員稱
    匯入款項為投資客所欲購買之虛擬幣，伊依群組指示確認款
    項有無匯入，並待帳戶款項內累積達30萬至50萬不等之金額
    後匯至指定帳戶等語。經查，上開上海銀行帳戶為被告俞明
    杰向其友人即證人唐家揚所借用，而附表一所示之告訴人林
    秀雯、范凱玲、馮謙詠、林游溪、黃俊源及陳雅婷遭詐欺而
    於附表一所示時間匯款如附表一所示款項至上開上海銀行帳
    戶中等情，業據證人唐家揚、告訴人林秀雯等6人於警詢中
    證述明確，並有林秀雯、范凱玲、馮謙詠、黃俊源、陳雅婷
    所提出之LINE訊息截圖、上海商業儲蓄銀行台北票據匯款處
    理中心函文暨所附開戶資料與交易明細在卷可佐，此部分事
    實堪信為真。被告於偵查中自陳：林睿昌叫伊借帳戶時伊有
    懷疑，但林睿昌再三保證這是合法的等語，足認被告斯時已
    有所懷疑，卻未進一步求證公司背景、工作內容合法性，益
    徵被告已預見其可能涉犯不法，仍執意為之；再參被告前於
    109年12月已因提供其所申設之帳戶供博弈網站資金流動，
    而遭警示並受通知製作警詢筆錄，理當知悉保管金融帳戶之
    重要性，若將帳戶相關資料交付他人極可能遭用於不法之風
    險，惟其竟於自身金融帳戶遭警示而無法使用之情形下，轉
    向他人借用帳戶，復將匯入帳戶之不明款項再次匯出，使款
    項之來源及去向更難以追查，是其主觀上自有三人以上共同
    詐欺取財之不確定故意甚明。
二、核被告所為，係犯刑法第339條之4第1項第2款三人以上共同
    犯詐欺之加重詐欺取財罪嫌，及洗錢防制法第14條第2項之
    洗錢罪嫌，被告以一行為觸犯上開2罪名，為想像競合犯，請
    從一重論以加重詐欺取財罪嫌。
三、依刑事訴訟法第251條第1項提起公訴。
　　此　致
臺灣桃園地方法院
中　　華　　民　　國  　110　 年　　 11　  月　 29　　日
                              檢  察  官  吳  靜  怡
                              檢　察　官  黃  于  庭
本件證明與原本無異
中　　華　　民　　國  　111　 年　   1    月  　14   日
                              書  記  官  利  冠  頴
所犯法條　　
中華民國刑法第339條之4
犯第339條詐欺罪而有下列情形之一者，處1年以上7年以下有期
徒刑，得併科1百萬元以下罰金：
一、冒用政府機關或公務員名義犯之。
二、三人以上共同犯之。
三、以廣播電視、電子通訊、網際網路或其他媒體等傳播工具，
    對公眾散布而犯之。
前項之未遂犯罰之。
洗錢防制法第14條第1項
洗錢防制法第14條
有第二條各款所列洗錢行為者，處7年以下有期徒刑，併科新臺
幣5百萬元以下罰金。
前項之未遂犯罰之。
前二項情形，不得科以超過其特定犯罪所定最重本刑之刑。
附表一
編號 告訴人 詐欺手法 匯款時間 匯出帳戶 款項 （新臺幣） 1 林秀雯 詐欺集團成員以通訊軟體LINE暱稱曉慧之帳號與告訴人聊天，詐稱網路投資虛擬貨幣可獲利等語。 110年3月26日11時44分 林秀雯所申設之兆豐商業銀行帳號000-00000000000號金融帳戶 10萬元 2 范凱玲 詐欺集團成員以通訊軟體LINE暱稱逢之帳號與告訴人聊天，詐稱YTP網路交易所投資虛擬貨幣可獲利等語。 110年3月26日14時21分 范凱玲所申設之台北富邦商業銀行帳號000-000000000000號金融帳戶 3000元 3 馮謙詠 詐欺集團成員以通訊軟體LINE暱稱逢之帳號與告訴人聊天，詐稱YTP網路交易所投資虛擬貨幣可獲利等語。 110年3月26日18時04分 馮謙詠所申設之合作金庫商業銀行帳號0000000000000號金融帳戶 3000元 4 林游溪  詐欺集團成員以通訊軟體LINE暱稱張易琳之帳號與告訴人聊天，詐稱於某一虛擬貨幣APP上投資可獲利等語。  110年3月26日19時10分 林游溪所申設之中國信託商業銀行帳號000-00000000000000號金融帳戶 5萬元 5   110年3月26日19時12分 林游溪所申設之中國信託商業銀行帳號000-00000000000000號金融帳戶 5萬元 6 黃俊源 詐欺集團成員邀請告訴人加入通訊軟體LINE全球菁英操盤大賽9028天之群組，詐稱YTP網路投資虛擬貨幣可獲利等語。 110年3月26日19時25分 黃俊源所申設之國泰世華信託商業銀行帳號0000000000000號金融帳戶 10萬元 7 陳雅婷 詐欺集團成員以通訊軟體LINE暱稱林瑞雪之帳號與告訴人聊天，詐稱於某一虛擬貨幣APP上投資可獲利等語。 110年3月26日20時42分 陳雅婷所申設之中華郵政帳號000-000000000000號金融帳戶 5萬元 

附表二
編號 時間 轉出款項(新臺幣) 1 110年3月26日11時59分 56萬3,005元 2 110年3月26日14時41分 35萬6,005元 3 110年3月26日17時43分 6元 4 110年3月26日17時54分 25萬5元 5 110年3月26日19時53分 20萬3,005元